【裁判字號】    97,聲繼,41
【裁判日期】    980317
【裁判案由】    聲明繼承
【裁判全文】
臺灣花蓮地方法院民事裁定              97年度聲繼字第41號
聲  請  人  乙○○
代  理  人  甲○○
上列聲請人聲明繼承被繼承人丙○○遺產事件，本院裁定如下：
    主  文
聲請駁回。
程序費用由聲請人負擔。
    理  由
一、本件聲請意旨略以：聲請人乙○○（女、1943年12月16日生
    、中華人民共和國身份證號：000000000000000000號）為大
    陸地區人民，係被繼承人丙○○（男、民國○○年○月○○日生
    ，身分證統一編號：Ｚ000000000號，生前住花蓮縣新興街91
    號，歿於民國96年3月1日）之胞妹，依民法第1138條第3款
    規定為繼承人，對被繼承人丙○○之遺產有繼承權，爰依臺
    灣地區與大陸地區人民關係條例第66條規定聲明繼承丙○○
    之在臺遺產云云。
二、按大陸地區人民繼承臺灣地區人民之遺產，應於繼承開始起
    3年內以書面向被繼承人住所地之法院為繼承之表示，臺灣
    地區與大陸地區人民關係條例第66條第1項前段定有明文。
    故依臺灣地區與大陸地區人民關係條例第66條第1項前段規
    定向法院聲明繼承者，限於被繼承人在大陸地區之繼承人。
    本件聲請人乙○○主張其為被繼承人丙○○在大陸地區出生
    之胞妹，固據聲請人提出中華人民共和國湖北省仙桃市公證
    處（2008）仙証字第2348號公證書為證，並經財團法人海峽
    交流基金會認證而得認為其形式為真正；然該證明書之內容
    是否符合事實，該基金會並無從得知，故法院仍需審認其內
    容是否真實。經查，聲請人前曾向本院聲明繼承被繼承人丙
    ○○之遺產，本院於97年度聲繼字第29號審理程序中，依職
    權向國防部查詢被繼承人丙○○兵籍資料內之親屬記載資料
    結果，其家屬欄記載父楊雲凱（或楊芬）、母「許氏」、餘
    無資料可稽，此有國防部參謀本部人事參謀次長室97年8月7
    日國人勤務字0970010076號函1件附於97年度聲繼字第29號
    卷中可查。是被繼承人之兵籍資料僅有父母親之記載，並無
    聲請人為被繼承人之胞妹之記載，故無法認定聲請人即為被
    繼承人之胞妹，聲請人之聲明已難認真實。又查，聲請人雖
    提出照片三幀為證，惟該些照片一為翻拍之照片，另二幀為
    許淑貞墓碑之照片，均無法證明聲請人即為被繼承人之胞妹
    ，而聲請人一直未能補正其與被繼承人丙○○往來之相關資
    料（有關兩人之合照或往來書信等），難以該些公證書或照
    片即認聲請人為被繼承人之親屬。另本院97年度聲繼字第29
    號中，該審理程序中之代理人陳永銘稱，其向聲請人催促補
    正資料（有關書信等），始發覺聲請人有可能非被繼承人之
    胞妹等情，有陳永銘聲請撤回狀附於97年度聲繼字第29號卷
    可考。則聲請人是否為丙○○在大陸地區之胞妹而得為繼承
    人，已有疑義。因聲請人所提出資料內容與前開國防部參謀
    本部人事參謀次長室函覆之丙○○親屬資料不符，無法確認
    聲請人為真正之繼承人。從而，
    本件聲請人聲請明繼承，於法未合，應予駁回。
三、依非訟事件法第21條第1項前段，裁定如主文。
中    華    民    國    98    年    3     月    17    日
                  家事法庭      法  官  沈士亮
以上正本係照原本作成。
如對本裁定抗告，須於裁定送達後10日之不變期間內，向本院提
出抗告狀，並繳納抗告費新臺幣1,000元。
中    華    民    國    98    年    3     月    17    日
                                書記官  陳景源


司法院資訊處製作；財團法人民間司法改革基金會備份。
